【裁判字號】    89,訴,1338
【裁判日期】    900410
【裁判案由】    毒品危害防制條例
【裁判全文】
臺灣板橋地方法院刑事判決                        八十九年度訴字第一三三八號
    公  訴  人  臺灣板橋地方法院檢察署檢察官
    被      告  丙○○
    指定辯護人  甲○
右列被告因違反毒品危害防制條例案件，經檢察官提起公訴（八十八年度偵字第二六
九三七號），甲○判決如左：
    主  文
丙○○意圖販賣而持有第二級毒品，處有期徒刑柒年；扣案之第二級毒品安非他命伍
包（共淨重壹佰柒拾柒點零肆公克）沒收銷燬之，分裝袋柒拾個均沒收。
被訴販賣第二級毒品部分無罪。
    事  實
一、丙○○曾因違反肅清煙毒條例案件，於民國八十年七月十五日，經台灣桃園地方
    法院判處有期徒刑三年四月，於八十年八月二十二日確定，並於八十三年六月四
    日縮短刑期執行完畢（未構成累犯），仍不知警惕，竟基於意圖販賣而持有第二
    級毒品安非他命之犯意，於八十八年十二月十八日或十九日，以每包新台幣（下
    同）二萬元之價格向綽號「阿忠」年籍及真實姓名均不詳之男子購入第二級毒品
    安非他命五包後，即放置在台北縣鶯歌鎮○○街四十五巷二十七號之住處，除預
    備部分供己施用外，其餘則伺機販賣而持有上開第二級毒品安非他命。嗣於八十
    八年十二月二十一日凌晨二時三十分許，為警在其前開住處查獲，並扣得其所有
    之第二級毒品安非他命五包（共淨重一七七‧０四公克）及其所有供犯罪所用之
    分裝袋七十個。
二、案經桃園縣警察局桃園分局報請台灣板橋地方法院檢察署檢察官偵查起訴。
    理  由
甲、有罪部分：
  一、訊據被告丙○○對於右述時、地被查獲第二級毒品安非他命之事實固供承不諱
      ，惟矢口否認有準備販賣之意圖，辯稱：因一次購買安非他命之數量比較多，
      價格會比較便宜，所以才一次向「阿忠」買五包，共十萬元，一包約便宜一萬
      元云云。經查：
  （一）扣案之白色結晶物五包經送法務部調查局檢驗結果，均係第二級第八九項毒
        品安非他命，合計淨重一七七‧０四公克，有該局八十九年十一月二十日（
        ８９）陸（一）字第８９０７７７５５號檢驗通知書乙紙附卷可稽，暨上開
        安非他命五包及分裝袋七十個扣案可資佐證。
  （二）被告之前施用之安非他命雖亦係向綽號「阿忠」之人購買，惟每次購買之價
        格為五千元或一萬元不等，數量不多，約可施用七天至十餘天之久等情，已
        據被告供明在卷，而被告此次被查獲之安非他命五包係被告以十萬元之價格
        購入，重量多達一七七‧０四公克，且一包之價格比平時便宜一萬元，是被
        告此次購入安非他命之數量已遠逾其平日之施用量，至少可供其連續施用四
        、五個月之久。
  （三）被告前因施用第二級毒品安非他命之犯行，經甲○於八十八年十月十四日以
        八十八年度毒聲字第六四六二號裁定應送勒戒處所觀察勒戒，並於八十八年
        十二月二十一日送台灣台北看守所附設勒戒所執行觀察勒戒，嗣因無繼續施
        用毒品傾向，而於八十九年一月十一日經台灣板橋地方法院檢察署檢察官以
        八十八年度毒偵字第三四五六號、八十九年度毒偵緝字第四０號為不起訴處
        分在案，有台灣高等法院被告全國前案紀錄表、台灣高等法院檢察署刑案紀
        錄簡覆表、台灣板橋地方法院檢察署檢察官觀察勒戒處分執行指揮書影本各
        乙份在卷可參，足見被告雖有施用第二級毒品安非他命之犯行，惟並未成癮
        。
  （四）綜右所述，被告施用第二級毒品安非他命既未成癮，且扣案之第二級毒品安
        非他命之重量達一七七‧０四公克之多，已遠逾其平日之施用量，足認被告
        持有前開安非他命之目的顯非僅為支應個人使用所需，而係另本於販賣牟利
        之意圖而持有。從而，被告前開所辯，顯係事後圖卸刑責之詞，不足採信。
        本件事證明確，被告意圖販賣而持有第二級毒品安非他命之犯行，堪以認定
        。
  二、核被告丙○○所為，係犯毒品危害防制條例第五條第二項之意圖販賣而持有第
      二級毒品罪（公訴人於起訴書之犯罪事實欄內已敘明被告係基於意圖販賣而持
      有第二級毒品安非他命，則被告此部分犯行應已起訴，甲○自得就此部分犯行
      加以審究，且此部分犯行與已起訴之販賣第二級毒品安非他命犯行，犯意各別
      ，犯罪構成要件互異，自應分論併罰；是公訴人於起訴書之證據並所犯法條欄
      中雖未引毒品危害防制條例第五條第二項之意圖販賣而持有第二級毒品罪名，
      顯係漏引，附此敘明）。爰審酌被告之素行資料，犯罪之動機、目的、手段，
      販賣毒品供人施用，將戕害自身及他人身心健康至鉅，嚴重危害社會秩序，及
      被告犯罪後之態度等一切情狀，量處如主文所示之刑，以示懲戒。至扣案之第
      二級毒品安非他命五包（共淨重一七七‧０四公克），依毒品危害防制條例第
      十八條第一項前段之規定，併予宣告沒收銷燬之。至扣案之分裝袋七十個係被
      告購得安非他命時一併取得，已據其供明在卷，自係其所有，且為供犯罪所用
      之物，併予宣告沒收。
乙、無罪部分：
  一、公訴意旨另以：被告丙○○基於販賣第二級毒品安非他命營利之意圖，先向綽
      號「阿忠」之男子販入第二級毒品安非他命後，於八十八年十二月二十日十五
      時許，在其右開住處販賣第二級毒品安非他命三包予丁○○，因認其涉有違反
      毒品危害防制條例第四條第二項之販賣第二級毒品罪嫌云云。
  二、按犯罪事實應依證據認定之，無證據不得推定其犯罪事實；又不能證明被告犯
      罪者，應諭知被告無罪之判決，刑事訴訟法第一百五十四條、第三百零一條第
      一項前段分別定有明文。次按認定不利於被告之事實，須依積極證據，苟積極
      證據不足為不利於被告事實之認定時，即應為有利於被告之認定，更不必有何
      有利之證據；又所謂認定犯罪事實之證據，係指足以認定被告確有犯罪行為之
      積極證據而言，該項證據自須適於被告犯罪事實之認定，始得採為斷罪資料。
      最高法院三十年上字第八一六號、二十九年上字第三一０五號判例意旨可資參
      照。
  三、本件公訴人認被告涉有販賣第二級毒品安非他命之犯行，無非係以丁○○於警
      訊中之指證及自丁○○車內查扣之第二級毒品安非他命每包之重量與自被告住
      處查扣之第二級毒品安非他命每包之重量相同為主要論據。經查：
  （一）同案被告丁○○於警訊時雖供稱：「：：當時我和乙○○至丙○○租屋處接
        洽是否可直接與藥頭來接手，不用再由丙○○轉手：：」、「三包安非他命
        是在二十日下午十五時許向丙○○購買了三包，每包五千元，計一萬五千元
        ，但我還沒有付錢給他」、「我是二十日下午先載乙○○至丙○○處購買安
        非他命：：」、「是我找他（指乙○○）外出開車閒逛：：」云云，惟其於
        偵查中則供稱：伊開車載乙○○去找朋友，扣案之安非他命係向綽號「阿忠
        」之人購買云云（見偵查卷第十九頁正、背頁、第三十頁），於甲○調查時
        結證稱：「我是於八十八年十二月二十日晚上十二時許開我的自小客車到鶯
        歌鎮○○○路邊向綽號阿忠之男子，以每包一萬五千元購得，當晚我一次給
        阿忠四萬五千元，買得三包安非他命：：當天我是自己打電話給阿忠聯絡說
        要買安，我買安後就將之放在車內駕駛座旁的車門把手下方放置物品處，我
        買完安後又前去載乙○○，之前我要買安前他有坐在我車內，我要去買安時
        要他先下車等我，他原先坐上我的車是要我載他去找他的朋友，但我不知道
        他要找的朋友是誰？我就開車載田去被告吳的住處前，我和田同去吳的住處
        ：：：，我沒有跟被告買安：：」等語（見甲○八十九年九月七日訊問筆錄
        ），丁○○究竟有無向被告丙○○購買第二級毒品安非他命，供述前後不一
        ；且經甲○將自丁○○車內查扣之三包安非他命送法務部調查局檢驗結果，
        均係第二級第八九項毒品安非他命，三包安非他命之淨重分別為三五‧一０
        公克、三五‧一三公克、三五‧一六公克，此有該局八十九年十二月二十六
        日（８９）陸（一）字第８９０９４８４１號檢驗通知書乙紙在卷可按，則
        丁○○於警訊時供稱：伊以每包五千元之價格向被告購買每包重約三十五公
        克之安非他命，顯悖於市場行情。
  （二）證人乙○○於警訊中證稱：「：：當時我乘坐丁○○所駕駛自用小客車至丙○○租屋處找其妻弟陳至輝洽談工作事情未遇：：」、「我二十日十五時許
        沒有與丁○○一起向丙○○購買安非他命」云云，其並於偵查中證稱：「丁○○找我，我正好要去找吳春福舅舅陳志輝」等語（見偵查卷第二二頁），
        則關於丁○○是否與乙○○一起去向被告丙○○購買安非他命及因何事至被
        告吳春福住處，其二人供述亦互有差異。
  （三）證人即桃園縣警察局桃園分局刑事組刑事偵查員戊○○到庭結證稱：「我們
        是接獲線報，於八十八年十二月二十日晚上十時許至被告鶯歌育英街的住處
        ，我們在外面埋伏，後來於晚上凌晨一、二時許，壹台自小客車下來二位男
        子，他們一下車就進入被告的住處，過了約為二十分鐘後上開二名連同被告
        出來，我們就上前逮捕，那二名男子就是證人乙○○、證人丁○○，我們逮
        捕他們後在被告住處二樓陽台有一茶盤搜出安非他命（包數、重量忘了），
        並且在丁○○的車上另外搜出三、四包安非他命：：」等語（見甲○卷八十
        九年九月二十九日訊問筆錄），則證人丁○○於甲○調查時結證稱：伊於八
        十八年十二月二十日晚上十二時許開車到鶯歌鎮○○○路邊向綽號阿忠之男
        子，以每包一萬五千元購得三包安非他命，並將安非他命放在車內駕駛座旁
        的車門把手下方放置物品處，再去載乙○○至被告之右開住處等語，應較合
        乎常理；反之，丁○○於警訊時供稱其於八十八年十二月二十日十五時許向
        被告購買三包安非他命後，不僅未即將安非他藏放，反放在車內開車在外閒
        逛，並在翌日凌晨二時許再至被告住處，中間間隔十一個小時，增加被警查
        獲之危險性，似不合常情。
  （四）至自被告住處查獲之五包安非他命與自丁○○車內查獲之三包安非他命，每
        包之重量雖大約相同，惟其二人既均供稱均係向綽號「阿忠」之男子購得，
        則每包安非他命之重量相同，亦不無可能。
  （五）綜右所述，復查無其他事證足以證明丁○○於警訊時指稱第二級毒品安非他
        命係向被告華購買之供述為真實，自難僅憑丁○○於警訊中之指證及自被告
        住處查獲之安非他命與自丁○○車內查獲之安非他命，每包之重量大約相同
        ，即遽論被告有販賣第二級毒品安非他命予丁○○之犯行。此外，復查無其
        他積極確切之事證足認被告有何公訴人所指之販賣第二級毒品安非他命之犯
        行，因認被告此部分犯罪要屬不能證明，自應為被告無罪之諭知。
據上論斷，應依刑事訴訟法第二百九十九條第一項前段、第三百零一條第一項，毒品
危害防制條例第五條第二項、第十八條第一項前段，刑法第十一條前段、第三十八條
第一項第二款，判決如主文。
本案經檢察官蔡顯鑫到庭執行職務
中      華      民      國      九十    年      四      月      十      日
                                    臺灣板橋地方法院刑事第四庭
                                        法  官  高  明  德
右正本證明與原本無異。
如不服本判決，應於判決送達後十日內，向甲○提出上訴狀。
                                        書記官  高  玉  彬
中      華民      國      九十    年      四      月      十二    日
附錄本案論罪法條條文全文：
毒品危害防制條例第五條：
意圖販賣而持有第一級毒品者，處無期徒刑或十年以上有期徒刑，得併科新臺幣七百
萬元以下罰金。
意圖販賣而持有第二級毒品者，處五年以上有期徒刑，得併科新臺幣五百萬元以下罰
金。
意圖販賣而持有第三級毒品者，處三年以上十年以下有期徒刑，得併科新臺幣三百萬
元以下罰金。
意圖販賣而持有專供製造或施用毒品之器具者，處五年以下有期徒刑，得併科新臺幣
一百萬元以下罰金。


司法院資訊處製作；財團法人民間司法改革基金會備份。
